臺灣高等法院臺中分院刑事裁定
111年度毒抗字第896號
抗  告  人  
即  被  告  吳俊慶



上列抗告人因檢察官聲請強制戒治案件，不服臺灣南投地方法院
中華民國111年8月5日之111年度毒聲字第253號裁定（聲請案號
：臺灣南投地方檢察署111年度聲戒字第36號）提起抗告，本院
裁定如下：
    主  文
原裁定撤銷，發回臺灣南投地方法院。
甲○○停止強制戒治裁定之執行。
    理  由
一、本件抗告意旨略以：我過去只有施用第一級毒品海洛因，我
    從來沒有用過二級毒品。進所之前我有去澄清診所戒癮門診
    ，民國（下同）110年6月3日醫師開給我舌下錠戒除毒癮。
    本件○○看守所附設勒戒處所之醫師，填寫「有無繼續施用毒
    品傾向評估標準紀錄表」時，誤載我有施用安非他命之多重
    毒品使用紀錄，此與事實不符。
二、原裁定意旨略以：被告甲○○前因本件施用第一級毒品犯行，
    經南投地方法院111年度毒聲字第51號裁定執行觀察、勒戒
    ，被告入勒戒處所執行觀察、勒戒後，經法務部矯正署○○看
    守所（附設觀察勒戒處所）陳報，認有繼續施用毒品之傾向
    等情，有臺灣高等法院被告前案紀錄表、法務部矯正署○○看
    守所111年7月28日○所衛字第11140001660號函檢附之有無繼
    續施用毒品傾向證明書、有無繼續施用毒品傾向評估標準紀
    錄表附卷可稽，爰依毒品危害防制條例第20條第2後段、第3
    項之規定，裁定令入戒治處所施以強制戒治，其期間為6個
    月以上，至無繼續強制戒治之必要為止，但最長不得逾1年
    等語。
三、按觀察、勒戒後，檢察官或少年法院（地方法院少年法庭）
    依據勒戒處所之陳報，認受觀察、勒戒人無繼續施用毒品傾
    向者，應即釋放，並為不起訴之處分或不付審理之裁定；認
    受觀察、勒戒人有繼續施用毒品傾向者，檢察官應聲請法院
    裁定或由少年法院（地方法院少年法庭）裁定令入戒治處所
    強制戒治，其期間為6個月以上，至無繼續強制戒治之必要
    為止，但最長不得逾1年，毒品危害防制條例第20條第2項定
    有明文。次按有無繼續施用毒品傾向之評估標準，並非完全
    以受勒戒人勒戒後之結果為準，勒戒前之各種情況，仍應作
    為評估之依據。依勒戒處所評分說明手冊規定，係以前科紀
    錄與行為表現、臨床評估、社會穩定度，三項合併計算分數
    ，每一大項皆有靜態因子與動態因子。而關於有無繼續施用
    毒品傾向之評估標準，法務部因應毒品危害防制條例之修正
    及109年11月18日最高法院刑事大法庭109年度台上大字第38
    26號裁定意旨，業於110年3月26日以法矯字第11006001760
    號函修正頒布「有無繼續施用毒品傾向評估標準紀錄表」、
    「有無繼續施用毒品傾向評估標準評分說明手冊」，上開評
    分說明手冊載明判定之原則：「受觀察勒戒人入所後，經過
    2週時間的觀察、勒戒，由處所及醫療人員依據其各項紀錄
    、資料及觀察勒戒期間之行為表現，加以評分。在勒戒人入
    所4至6週後，可再做一次評估以做必要之評分修正。每一大
    項皆有靜態因子與動態因子。先以靜態因子分數評分，靜態
    因子分數總分在60分（含）以上為『有繼續施用毒品傾向』；
    60分以下，與動態因子分數相加，如果總分在60分（含）以
    上，為『有繼續施用毒品傾向』」，又評估標準紀錄表及說明
    手冊中「前科紀錄與行為表現」之第1題及第3題之計分方式
    修正，其餘無修正。關於「臨床評估」項目中「1-1：多重
    毒品濫用」問題，如果曾有多重毒品濫用，則勾選「有」，
    填寫「種類」，並得分上限為10分。若無多重毒品濫用，應
    勾選「無、0分」。
四、經查：　　
　㈠被告因施用第一級毒品案件，經原審以111年度毒聲字第51號
    裁定送觀察、勒戒後，由法務部矯正署○○看守所附設勒戒處
    所依新修正施行之有無繼續施用毒品傾向評估標準說明手冊
    之評估結果，動態及靜態因子合計「62分」，其中在「臨床
    評估」得分36分，又其中「多重毒品濫用」因子中被填寫「
    有，種類：Amphetamine 、Heroin」（本院按：安非他命、
    海洛因）計10分。可知被告被認定曾經有施用（甲基）安非
    他命之行為，才導致此項得分為10分。如果扣除記載被告有
    曾有（甲基）安非他命濫用行為，被告其實得分應該為52分
    （即62－10＝52），應該判定為無繼續施用毒品傾向。
　㈡被告於本院訊問中，否認曾經施用（甲基）安非他命。經比
    對卷附之臺灣高等法院被告前案紀錄表，被告僅於「南投地
    檢署96年度毒偵字第2070號偵查案件」下，被「備註：一、
    二級」，但經調閱上述案件之起訴書與判決書，確定是只有
    施用第一級毒品海洛因，並無第二級毒品之記載，故上述前
    案紀錄表「備註：一、二級」應係誤載。
　㈢再詳閱被告前案紀錄表，被告並無其他施用二級毒品被判刑
    之前科紀錄。再經本院依據法務部檢查書累查詢系統檢索，
    確定被告從92年以來之歷次起訴書，都只有記載施用第一級
    毒品海洛因，未曾記載有施用甲基安非他命之起訴事實。如
    下：❶臺中地檢署92年度毒偵字第2706號、❷臺中地檢署94年
    度毒偵字第778號、❸南投地檢署95年度毒偵字第1287號、❹
    南投地檢署96年度毒偵字第2070號、❺南投地檢署97年度毒
    偵字第54號、❻南投地檢署97年度毒偵字第152號、❼南投地
    檢署97年度毒偵字第461號、❽南投地檢署100年度毒偵字第3
    91號、❾南投地檢署100年度毒偵字第420號、❿南投地檢署10
    0年度毒偵字第683號、⓫南投地檢署100年度毒偵字第941號
    、⓬南投地檢署101年度毒偵字第23號、⓭南投地檢署101年度
    毒偵字第108號、⓮南投地檢署101年度毒偵字第132號、⓯南
    投地檢署101年度毒偵字第195號、⓰南投地檢署101年度撤緩
    毒偵字第56號、⓱南投地檢署101年度撤緩毒偵字第58號、⓲
    南投地檢署101年度撤緩毒偵字第59號。以上均為施用海洛
    因案件，故法務部矯正署○○看守所附設勒戒處所，勾選被告
    有施用甲基安非他命，其依據為何？實有疑問。
　㈣經詳閱偵查卷與原審卷，未發現有施用（甲基）安非他命之
    證據，如果扣除記載被告有曾有（甲基）安非他命濫用行為
    ，被告其實得分應該為52分（即62－10＝52），應該判定為無
    繼續施用毒品傾向。故勒戒所醫師的評估依據為何？是否有
    誤載情形？關係於被告是否會被判定有繼續施用之傾向，影
    響重大，應予查明。
五、綜上所述，本院認被告上揭抗告尚非無理由，且為顧及檢察
    官及被告雙方當事人之審級利益，認有將原裁定予以撤銷發
    回之實益，並由原審再行詳為調查斟酌後，另依法為適當之
    裁定，期臻妥適。
六、又刑事訴訟法第409條第2項規定「抗告法院得以裁定停止裁
    判之執行。」，為避免被告受到錯誤強制戒治裁定之人身侵
    害，本院一併裁定，立即停止原裁定（南投地院111年度毒
    聲字第253號）之執行，併此敘明。　　
據上論斷，應依刑事訴訟法第413條前段、第409條第2項，裁定
如主文。　　　
中　　華　　民　　國　　111 　年　　10　　月　　13　　日
            刑事第二庭   審判長法　官   何志通
                               法　官   黃玉齡
                               法　官   葉明松
以上正本證明與原本無異。     
不得再抗告。
                               書記官   洪宛渝 
　　　　　　　　　　　　　　　　
中　　華　　民　　國　　111 　年　　10　　月　　13　　日